臺灣基隆地方法院民事判決　九十一年度訴字第二六九號
　　原　　　告　丙○○○
　　訴訟代理人　丁○○
　　被　　　告　磐達企業股份有限公司
　　法定代理人　甲○○
　　訴訟代理人　乙○○
右當事人間請求返還入會保證金事件，本院判決如左：
    主    文
被告應給付原告新臺幣壹佰伍拾萬元，及自民國九十一年四月十七日起至清償日止按
週年利率百分之五計算之利息。
訴訟費用由被告負擔。
本判決於原告以新臺幣伍拾萬元為被告供擔保後，得為假執行。
    事    實
甲、原告方面
  一、聲明：如主文第一項所示，並陳明願供擔保請准宣告假執行。
  二、陳述：
    (一)原告前於七十九年五月二十一日加入被告所經營之翡翠高爾夫俱樂部為會員，
      與被告簽訂該俱樂部合約書，原告並依合約書暨會員入會章程之規定，繳交新
      臺幣（下同）二百五十萬元予被告，其中一百五十萬元為保證金，另一百萬元
      則為入會金後，成為該俱樂部之會員。
    (二)依據兩造會員入會章程第十一條載明「法人會員以外之一般會員應於退出會籍
      前一個月以書面提出、入會保證金全部無息發還，入會金不予退還」等語。足
      見凡為被告翡翠高爾夫俱樂部會員，其繳納之入會保證金於退會時，當可無息
      退還。
    (三)依據上開契約規定，原告於九十年十二月五日以書面向被告申請退會並請求退
      還保證金一百五十萬元，詎知，被告相應不理，拒不履行契約，爰依法起訴。
  三、證據：提出兩造合約書、入會章程各一件、收據、被告公司基本資料查詢表等
      物為證。
乙、被告方面
  一、聲明：駁回原告之訴。
  二、陳述：
    (一)兩造合約書第七條有關「於本俱樂部正式營業起算未滿一年者，甲方不得申請
      終止其會員資格」之內容，已全部刪除，顯然兩造已將意定解除契約之權利取
      消，故原告不得申請退會。
    (二)又會員入會章程第十一條已將本俱部正式營業滿一年之記載刪除，但在第十條
      第二款之「本俱樂部正式開始營業起未滿一年，會員不得申請中止或終止會籍
      」之約定則未刪除，由此亦可推認入會會員不得申請退會。且依該章程之規定
      ，會員將會員資格轉讓第三人須經被告同意，舉輕明重，會員欲退會更須被告
      同意始可。
  三、證據：提出經濟部公司執照影本一件、臺北縣政府營利事業登記證影本一件為
            證。
    理    由
一、原告主張：其於七十九年五月二十一日與被告簽約，參加被告經營之翡翠高爾夫
    俱樂部為會員，約定入會時除入會金一百萬元，另須繳納保證金一百五十萬元，
    保證金部分於原告終止會員資格時，被告須無息退還原告。迄至九十年十二月五
    日原告以書面向被告申請退會並請求退還保證金，竟遭被告無理拒絕，爰起訴請
    求被告給付一百五十萬元等語。被告則以：依兩造修改後之合約書及入會章程之
    內容，解釋上原告應不得申請退會，況會員資格轉讓尚須被告同意，同理會員資
    格終止更應被告同意始得為之。若認原告得隨時退會，對被告不利且不公平，故
    被告既不同意原告退會，原告自不得請求返還入會保證金一百五十萬元云云，資
    為抗辯。
二、原告主張之事實，業據提出翡翠高爾夫俱樂部合約書、會員入會章程、收據等物
    為證，被告對之亦不爭執，堪信為真實。被告雖以上開情詞置辯，惟查依原告提
    出之兩造合約書及入會章程觀察，其上未見有任何刪除，被告所辯合約有所修改
    云云，已難憑信。況合約若如被告所辯有所修改，依被告所述之修改文義，實係
    取消原告須於俱樂部正式經營一年後始得申請退會之限制，易言之，修改後之內
    容乃在容許原告得隨時申請退會，而非限制原告不得退會，被告此部分抗辯顯係
    悖於契約文義恣意解釋，實不可採。至被告另辯會員轉讓須被告同意，會員終止
    更須經被告同意云云，法律上並無任何依據。況會員轉讓乃牽涉契約之轉讓，第
    三人得因此取得會員資格而得對被告行使契約權利並負擔契約義務，依債務承擔
    之法理固須經被告同意；而會員終止並未牽涉第三人，只須兩造具有意定或法定
    之終止事由，一造即得主張終止契約，與所謂會員轉讓純屬二事，不得等同視之
    ，是以被告此部分所辯亦無可採。綜合上述，本件兩造所定入會契約既分別約定
    有入會金及入會保證金，且入會金於原告退會時並不退還，則解釋上原告應得隨
    時退會，蓋其越早退會得行使之會員權利期間更短，相形之下已納入會金之損失
    更大，被告反而因原告之退會而得沒入入會金，對被告而言更為有利。故本件合
    約若有限制原告之退會期間，反而對原告及其他加入會員者有顯失公平之虞，依
    定型化契約之解釋方法，應認本件合約書及入會章程中關於限制會員退會之期間
    部分之記載，均應歸於無效。從而原告不但得依兩造契約約定行使終止權，更不
    受期間之限制而得隨時提出，始稱公平。矧本件原告於訂約後已逾十年始主張終
    止，對被告更屬有利，被告所辯有失公平云云，毫無可信。依上說明，本件被告
    所辯各節均無足採，自以原告之主張為真實。
三、從而，原告本於兩造合約所定之契約終止權，主張終止契約並請求返還保證金一
    百五十萬元，及自起訴狀繕本送達翌日即九十一年四月十七日起至清償日止之法
    定遲延利息，為有理由，應予准許。
四、原告陳明願供擔保聲請宣告假執行，核無不合，爰酌定相當擔保金額准許之。
結論：原告之訴為有理由，依民事訴訟法第七十八條、第三百九十條第二項，判決如
主文。
中　　　華　　　民　　　國　　九十一　　年　　　七　　　月　　十二　　日
                                臺灣基隆地方法院民事庭
~B法　　　官　陳鈺林
右為正本係照原本作成
如對本判決上訴，須於判決送達後廿日內向本院提出上訴狀
中　　　華　　　民　　　國　　九十一　　年　　　七　　　月　　 十三　　 日
~B法院書記官　李繼業
